【裁判字號】    83,上,509
【裁判日期】    900427
【裁判案由】    分割共有物
【裁判全文】
臺灣高等法院臺中分院民事判決      八十三年度上字第五○九號
    上   訴   人  Ｎ○○
    上   訴   人  ｆ○○
                  酉○○
    訴 訟 代理人  辛○
    上   訴   人  亥○○
                  天○○
    兼訴訟代理人  辛○
                  Ｙ○○
    上   訴   人  Ｋ○○
                  甲乙○
                  甲己○
                  Ｏ○○
                  Ｊ○○
                  ｕ○
    兼訴訟代理人  Ｇ○○
    上   訴   人  Ｆ○○
                  Ｍ○○
                  Ｉ○○
                  Ｌ○○
                  戊○○
                  癸○
                  ｚ○
    訴 訟 代理人  辛○
    兼訴訟代理人  Ｙ○○
    上   訴   人  Ｈ○○
                  卯○○
                  ｐ○○
                  ｄ○○
                  Ｒ○○
                  ｃ○○
    兼訴訟代理人  辛○
    上   訴   人  ｍ○○
                  ｑ○鵬
    兼訴訟代理人  辛○
                  黃○○
                  Ａ○○
                  壬○
                  丁○○
                  乙○○
                  甲○○
                  己○
    兼訴訟代理人  丙○○
    上   訴   人  甲辛
                  ｘ○○
                  Ｕ○○
                  Ｖ○○
                  ｇ○○
    兼訴訟代理人  辛○
    上   訴   人  甲甲○
                  Ｐ○○
                  ｏ○○
                  甲戊○
                  戌○○
                  丑○○
                  寅○○
                  子○○
    訴 訟 代理人  辛○
    上   訴   人  Ｑ○○
                  申○○
    兼訴訟代理人  辛○
    上   訴   人  甲丙
                  ｊ○
                  玄○○
                  宇○○
                  ｑ○
                  宙○○
                  Ｄ○○
                  地○○
                  ｉ○○
                  Ｔ○○
                  甲丁○
                  Ｅ○○
                  ｓ○○
                  ｈ○○
                  ｒ○○
                  Ｗ○○
                  ｙ○○
                  庚○○
    兼訴訟代理人  辛○
 ?
    被  上 訴 人  ｅ○○
右當事人間請求分割共有物事件，上訴人對於中華民國八十三年一月三十一日台灣彰
化地方法院第一審判決（八十二年度訴字第五四○號），提起上訴，本院判決如左：
      主      文
原判決廢棄，發回台灣彰化地方法院。
      事實及理由
一、本件被上訴人主張：坐落彰化縣埤頭鄉○○段六四一號土地為兩造所共有，兩造
    就上開土地未訂立不分割之特約，且依其使用目的亦無不能分割之情形，然未能
    達成分割之協議，爰訴請以原物分割與各共有人。惟其中共有人謝清風（應有部
    分二四○○分之一八），已於三十八年五月二十二日死亡，其繼承人謝能尊、謝
    有美等人未就上開土地辦理繼承登記；另共有人謝鏗鏐（應有部分為二十分之一
    ），於八十二年八月十七日死亡，其繼承人Ｇ○○、Ｊ○○、ｕ○亦未就上開土
    地辦理繼承登記；另共有人謝尊笛（應有部分為二四○○分之二○），於四十二
    年十月十二日死亡，其繼承人ｑ○鵬、謝孔雀、黃○○、Ａ○○、壬○、丁○○
    、乙○○、庚○○、丙○○、甲○○、己○、甲辛、ｘ○○、Ｕ○○、謝美娟、
    ｇ○○、謝場、甲甲○、Ｐ○○、ｏ○○、酉○○、甲戊○、戌○○、子○○、
    丑○○、寅○○、Ｑ○○、申○○、甲丙、ｊ○未就上開土地辦理繼承登記。另
    共有人謝民（應有部分為二四○○分之二○），於日據時代即昭和十三年二月十
    四日死亡，其繼承人玄○○、宇○○、ｑ○、宙○○、Ｄ○○、地○○、ｉ○○
    、Ｔ○○、謝忠順、甲丁○、Ｅ○○、ｓ○○、ｈ○○、ｒ○○、Ｗ○○、ｙ○
    ○等人未就上開土地辦理繼承登記，並請求上開繼承人就被繼承人所有之系爭土
    地辦理繼承登記，以利分割等語。
二、上訴人Ｎ○○、Ｊ○○則以：同意分割，但不同意被上訴人所提之分割方案。上
    訴人ｆ○○、Ｏ○○、丙○○、辛○、酉○○、丑○○、寅○○、子○○、謝萬
    長、Ｒ○○、Ｋ○○、亥○○則以：同意分割，對分割方案無意見。上訴人戊○
    ○、甲己○、ｚ○則以：伊有建物於系爭土地上，請將該部分之土地分割予伊。
    上訴人ｚ○、癸○、ｄ○○、ｃ○○則以：同意分割方案，惟伊等之持分較少，
    不願分擔道路部分之面積。上訴人Ｌ○○、Ｙ○○、Ｇ○○、謝能尊則以：不同
    意分割方案。上訴人Ｈ○○則以：不同意分割方案，所留之巷道太狹小，寬度應
    達五公尺。上訴人Ｇ○○則以：伊等分得之土地分割成二塊，不同意分割方案等
    語作為抗辯。而另上訴人謝有美、ｕ○、ｐ○○、ｑ○鵬、謝孔雀、黃○○、Ａ
    ○○、許彪、丁○○、乙○○、庚○○、甲○○、己○、甲辛、ｘ○○、Ｕ○○
    、謝美娟、ｇ○○、謝場、甲甲○、Ｐ○○、ｏ○○、戌○○、甲戊○、Ｑ○○
    、申○○、甲丙、ｊ○、玄○○、宇○○、ｑ○、宙○○、Ｄ○○、地○○、ｉ
    ○○、Ｔ○○、謝忠順、甲丁○、Ｅ○○、ｓ○○、ｈ○○、ｒ○○、Ｗ○○、
    ｙ○○等人則均未於原審言詞辯論期日到場爭執，亦未提出書狀作何聲明或陳述
    。
三、按分割共有物訴訟，其訴訟標的對於共同訴訟之各人，必須合一確定，因此，本
    件上訴人Ｎ○○之上訴，其效力及於其他未提起上訴之上訴人。又，本件上訴人
    謝萬長於訴訟進行中即八十三年一月廿九日死亡、謝能尊於八十四年十月九日死
    亡、謝有美於八十五年九月四日死亡、謝忠順於八十九年一月四日死亡，另謝場
    於八十二年十月十日死亡，而Ｘ○○為謝萬長之繼承人；ｋ○○、Ｚ○、巳○○
    、ｎ○、Ｃ○○為謝能尊之繼承人；辰○、Ｂ○○、ａ○○、甲庚○為謝有美之
    繼承人；ｌ○○○、午○○、未○○、ｂ○○為謝忠順之繼承人，ｔ○○、ｗ○
    ○、Ｓ○○、ｖ○○為謝場之繼承人，有戶籍謄本在卷可稽，被上訴人分別於八
    十五年七月四日、同年七月二十二日、十一月五日及八十九年四月廿五日同年十
    二月二十九日具狀聲明承受並續行訴訟，合無不合，應予准許，合先敘明。
四、按訴訟程序進行中，當事人死亡者，訴訟程序在有繼承人、遺產管理人或其他依
    法令應續行訴訟之人承受其訴訟以前當然停止。訴訟程序當然停止或裁定停止期
    間，法院及當事人不得為關於本案之訴訟行為，民事訴訟法第一百六十八條、第
    一百八十八條第一項前段定有明文。又第一審之訴訟程序有重大之瑕疵者，第二
    審法院得廢棄原判決，而將該事件發回原法院，但以因維持審級制度認為必要時
    為限。民事訴訟法第四百五十一條第一項定有明文。查本件原審被告即上訴人謝
    場早於民國八十二年十月十日原審訴訟程序進行中死亡，有戶籍謄本在卷可稽。
    則該訴訟於謝場之繼承人承受訴訟前，依法應當然停止；惟原審法院未查，於當
    事人未依法為承受訴訟之聲明及未依職權裁定命謝場之繼承人承受訴訟時，仍於
    民國八十二年十二月廿八日對謝場為送達，並於民國八十三年一月廿五日最後言
    詞辯論期日，准由被上訴人即一審原告對謝場為一造辯論而為判決，其訴訟程序
    自有重大之瑕疵。為維持審級制度，自應將原判決廢棄，發回原審法院更為審理
    。上訴意旨，指摘原判決不當，求為廢棄，為有理由。爰不經言詞辯論將原判決
    廢棄，發回原審法院重行審理，以符法制。
五、據上論結，本件上訴為有理由，依民事訴訟法第四百五十一條第一項、第四百五
    十三條，判決如主文。
中      華      民      國    九十      年      四      月    二十七    日
~B1民事第五庭審判長法  官  陳滿賢
~B2                法  官  朱  樑
~B3                法  官  林松虎
右為正本係照原本作成。
如對本判決上訴，須於收受判決送達後二十日內向本院提出上訴書狀，其未表明上訴
理由者，應於提出上訴後二十日內向本院提出上訴理由書（須按他造人數附具繕本）
，並繳納送達用雙掛號郵票拾份（每份參拾肆元）。
上訴時應提出委任律師或具有律師資格之人之委任狀；委任有律師資格者，另應附具
律師及格證書及釋明委任人與受任人有民事訴訟法第四百六十六條之一第一項但書或
第二項（詳附註）所定關係之釋明文書影本。
~B                書記官  陳信和
中      華      民      國    九十      年      四      月     三十     日
附註：
民事訴訟法第四百六十六條之一（第一項、第二項）
對於第二審判決上訴，上訴人應委任律師為訴訟代理人。但上訴人或其法定代理人具
有律師資格者，不在此限。
上訴人之配偶、三親等內之血親、二親等內之姻親，或上訴人為法人、中央或地方機
關時，其所屬專任人員具有律師資格並經法院認為適當者，亦得為第三審訴訟代理人
。
                                                                        Ｙ


司法院資訊處製作；財團法人民間司法改革基金會備份。
